臺灣臺南地方法院民事判決　　　　　　　 96年度訴字第700號
原　　　告　甲○○
被　　　告　乙○○
上列當事人間請求侵權行為損害賠償事件，經本院於民國96年11
月7日言詞辯論終結，判決如下：
    主      文
被告應給付原告新台幣貳拾玖萬肆仟陸佰捌拾捌元，及自民國96
年1月16日起至清償日止，按年息百分之五計算之利息。
原告其餘之訴駁回。
訴訟費用由被告負擔百分之22，餘由原告負擔。
本判決原告勝訴部分得假執行。但被告如於執行標的物拍定、變
賣前，以新臺幣貳拾玖萬肆仟陸佰捌拾捌元為原告預供擔保後，
得免為假執行。
原告其餘假執行之聲請駁回。
    事實及理由
一、原告主張：
  (一)被告乙○○於民國95年5月30日晚間9時25分，駕駛車牌號碼
    ZT─0361號自用小客車，沿臺南縣永康市○○○街由北往南
    方向行駛，於駛至中華西街與中山南路路口時，本應注意行
    經交岔路口未達中心處，不得佔用來車道搶先左轉，應讓直
    行車先行，而依當時情形又無不能注意之情事，仍於上開路
    口，未達中心處即貿然搶先左轉，適有原告甲○○騎乘車牌
    號碼RV3- 461號輕型機車沿對向車道行駛，乙○○所駕自小
    客車之左前方撞及甲○○所騎乘機車之左側車身，致甲○○
    受有左小腿撕脫傷併皮膚壞死之傷害（下稱系爭事故）。
  (二)按故意或過失不法侵害他人之權利者，負損害賠償責任，不
    法侵害他人之身體或健康者，對於被害人因此增加生活上之
    需要時，應負損害賠償責任，及不法侵害他人之身體健康，
    被害人雖非財產上之損害亦得請求賠償相當之金額，此為民
    法第184條第1項、第193條第1項及第195條第1項所明定。被
    告因過失致原告之身體及健康受有損害，自應負賠償之責。
    原告請求賠償賠償之項目及數額：1.醫藥費：新台幣44288
    元。2.營養品費用：200000元，3.看護費：120000元。4.精
    神慰撫金：0000000元。為此，原告依侵權行為之法律關係
    提起本訴等情。
  (三)並聲明：
    1.被告應給付原告0000000元，及自訴狀繕本送達翌日即96
      年1月16日起至清償日止，按週年利率百分之5計算之利息
      。
    2.訴訟費用由被告負擔。
    3.原告願供擔保，請准宣告假執行。
二、被告則以：原告請之醫藥費部分，有收據部分願意負擔，至
    於營養品費用、看護費及精神慰撫金不同意支付。並聲明：
    請求判決駁回原告之訴，訴訟費用由原告負擔。
三、得心證之理由：
  (一)損害賠償責任之成立：
    1.按因故意或過失，不法侵害他人之權利者，負損害賠償責
      任。不法侵害他人之身體或健康者，對於被害人因此增加
      生活上之需要時，應負損害賠償責任。不法侵害他人之身
      體、健康、名譽、自由、信用、隱私、貞操，或不法侵害
      其他人格法益而情節重大者，被害人雖非財產上之損害，
      亦得請求賠償相當之金額。民法第184條第1項前段、第
      193條第1項及第195條第1項前段分別定有明文。又按汽車
      左轉彎時，應距交岔路口30公尺前顯示方向燈或手勢，行
      至交岔路口中心處左轉，並不得占用來車道搶先左轉；且
      轉彎車應讓直行車先行，道路交通安全規則第102條第1項
      第5款及第7款亦定有明文。
    2.經查，原告主張上開系爭事故之發生，業經本院調取兩造
      於台南縣永康分局製作之調查筆錄、道路交通事故現場圖
      、道路交通事故調查報告表、道路交通事故照片核閱無訛
      （見台南縣警察局永康分局刑案偵查卷宗案號南縣永警偵
      字第0950019073號第1至20頁），且為被告所不爭執，自
      可信為真實。又被告於前開路段時，竟疏未注意前開交通
      規則，未達中心處搶先左轉，未讓直行車先行，依當時情
      形，客觀上又無不能注意之情形，竟未注意及此，致生本
      件車禍事故，被告有過失應堪認定。又原告受有左小腿撕
      脫傷併皮膚壞死之傷害，為兩造不爭執之事實，並有財團
      法人奇美醫院（下稱奇美醫院）診斷證明書在卷足憑，則
      被告之過失駕駛行為與原告之傷害結果間，具有相當因果
      關係，應堪認定。從而，原告之身體權及健康權因被告過
      失不法侵害行為而生損害，被告自應負侵權行為損害賠償
      責任。
  (二)損害數額之認定：
    1.醫療費用44288元部分：原告主張伊因係爭事故有左小腿
      撕脫傷併皮膚壞死之傷害，因而支出就診費用44288元等
      語，業據其提出奇美醫院診斷證明書一紙、奇美醫院收據
      27紙、國立成功大學醫學院附設醫院收據24紙、洪外科醫
      院收據1紙為憑，並為被告所不爭執，堪信原告主張支出
      上開費用之事實為真。是原告因系爭事故而支出就診費用
      共計44288元之損害，自應由被告負賠償責任。
    2.看護費用之部分：原告又主張其因系爭事故，在奇美醫院
      住院治療期間，及剛出院期間因有看護之必要，乃請看護
      人即其女黃楨庭為看護，期間總共50日，每日2400元，原
      告總共支出120000 元，並提出收據一紙等情。按本件原
      告因系爭事故而受傷，有無請專人看護之必要，經本院函
      詢奇美醫院回覆略以：「患者甲○○95年6月8日因左小腿
      外傷皮膚壞死入院，清創補皮，95年6月26日出院，續門
      診至95年8月2日止。須他人看護星期，全日看護。」，
      有該院96年6月22日（九六）奇醫字第二七七一號函所附
      病情摘要在卷可查，足認原告因系爭事故所受傷害，有請
      專人看護之必要，為期二十一天。又本件看護人為原告之
      女黃禎婷，此有收據一紙在卷，而親人本於親情所為之照
      顧，通常較一般看護工之照顧更為細心，且所付出之勞心
      勞力，實不亞於一般看護工之照顧，對需親情關懷之病人
      而言，更有利於病情之良性發展，因此，原告主張按一天
      24小時之看護費用2400元之標準，給付黃楨婷看護費用，
      自屬允當。從而，原告請求被告應賠償看護所生之損害，
      共計50400元（計算式：2400×21= 50400），要屬有據，
      應予准許。至逾此數額之請求，非有理由。
    3.營養品部分：原告另主張伊因系爭事故受傷，有購買營養
      品療養身體之必要，共支出200000元等情，固據其提出世
      安中醫診所收據四紙為證，收據內容包含葯酒一罐6000元
      、四珍膠一個4000元、洋參一斤1500元、葯丸一份2000元
      等；然查，姑不論原告並未提出購買其餘營養品186500元
      之證明，單從上開補品未經原告提出醫師處方或囑言，且
      原告於系爭事故發生後，亦分別至國立成功大學醫學院附
      設醫院、奇美醫院、洪外科醫院治療並取藥服用，縱認原
      告確有支出上開費用，亦難認係醫療上所必要。故原告此
      部分之請求，要難准許。
    4.綜上，原告因系爭事故所遭受財產上之損失，包含醫療費
      用及看護費，共計94688元（計算式：44288 +50400
      =94688）。
    5.精神慰撫金部分：
      按慰撫金之多寡，應斟酌雙方之身分、地位、資力、加害
      之程度、被害人所受之痛苦及其他各種情形核定相當之數
      額。本院審酌原告係國中畢業，從事看護工作，每日收入
      2400元，其於94年度、95年度之所得分別為22594元、
      22373元，名下有投資四筆，財產總額231370元；而被告
      為大學畢業，任職電子公司，月入約35000元，其於94年
      度、95年度之所得分別為689118元、727213元，名下有房
      屋土地各一筆、汽車一輛、投資二筆，財產總額659335元
      ，已據兩造分別陳明在卷（見本院96年11月7日言詞辯論
      筆錄），且有本院依職權調取之兩造稅務電子閘門財產所
      得調件明細表2份附卷可稽；及原告因系爭事故造成左小
      腿撕脫傷併皮膚壞死之傷害，受傷非輕，住院19日，45日
      無法工作，所受精神痛苦程度，兼衡兩造之教育程度、社
      會地位、經濟狀況等一切情狀，認原告請求慰撫金
      0000000元，尚屬過高，應予核減為200000元，方稱允適
      ，至逾此數額之請求，則無理由。
    6.綜上所述，原告因系爭事故所受財產上及非財產上之損害
      ，共計為294688元（計算式：94688+200000=294688）。
  (三)按給付無確定期限者，債務人於債權人得請求給付時，經其
    催告而未為給付，自受催告時起，負遲延責任。其經債權人
    起訴而送達訴狀，或依督促程序送達支付命令，或為其他相
    類之行為者，與催告有同一之效力。遲延之債務，以支付金
    錢為標的者，債權人得請求依法定利率計算之遲延利息。應
    付利息之債務，其利率未經約定，亦無法律可據者，週年利
    率為百分之五。民法第229條第2項、第233條第1項前段及第
    203條定有明文。經查，本件損害賠償之債並無確定給付期
    限，從而，原告本於侵權行為之法律關係，請求被告應給付
    原告294688元，及自起訴狀繕本送達翌日即96年1月16日起
    至清償日止，按週年利率百分之5計算之利息，為有理由，
    應予准許。至原告逾此所為之請求，為無理由，應予駁回。
四、本件原告勝訴部分，所命給付之金額未逾50萬元，爰依職權
    宣告假執行，原告雖陳明願供擔保聲請宣告假執行，惟本件
    既已依職權宣告，無再命原告提供擔保之必要，此部分並不
    另為准駁之諭知；被告敗訴部分並依職權宣告被告預供擔保
    而免為假執行。又原告敗訴部分，其假執行之聲請已失所依
    附，應予駁回。
五、據上論結，本件原告之訴為一部有理由、一部無理由，依民
    事訴訟法第79條、第389條第1項第5款、第392條第2項，判
    決如主文。
中　　華　　民　　國　　96　　年　　11　　月　　21　　日
                  民事第三庭    法　官  張麗娟
以上正本係照原本作成。
如不服本判決，應於送達後廿日內，向本院提出上訴狀並表明上
訴理由，如於本判決宣示後送達前提起上訴者，應於判決送達後
廿日內補提上訴理由書（須附繕本）。
中　　華　　民　　國　　96　　年　　11　　月　　22　　日
                                書記官  楊宗倫
